【裁判字號】    89,訴,874
【裁判日期】    891130
【裁判案由】    撤銷股東會決議
【裁判全文】
臺灣士林地方法院民事判決  八十九年度訴字第八七四號
    原      告  乙○○
    被      告  南僑化學工業股份有限公司
    法定代理人  甲○○
    訴訟代理人  丙○○律師
右當事人間撤銷股東會決議事件，本院判決如左：
    主    文
原告之訴駁回。
訴訟費用由原告負擔。
    事    實
壹、 原告部分
一、聲明：
（一）撤銷被告公司八十九年六月十七日股東會全部決議。
（二）訴訟費用由被告負擔。
二、陳述：查被告公司於八十九年六月十七日上午九時假台北市○○路○段一六○號
    （福華飯店地下二樓）福華廳召開八十九年股東常會，被告公司董事會於召開被
    告公司八十九年度股東常會開會通知書第二條上載明：「六月十七日當日停止股
    票過戶」事項。惟查，公司法第一百六十五條規定：「前項股東名簿記載之變更
    ：：：於股東常會開會前一個月內：：：不得為之」，即依法條之文義，股東常
    會當日即八十九年六月十七日應為股票過戶事項，詎被告違反公司法第一六五條
    之規定。按召集程序者，包含召集程序中之一切事項，本案件系爭被告公司八十
    九年股東常會之召集通知上明白記載違反法律事項，被告公司八十九年度股東常
    會之召集程序當然違法。違法的部分只有通知單第二條，沒有其它部分。
三、證物：提出被告公司八十九年度股東常會開會通知書。
貳、被告部分：
一、聲明：
（一）原告之訴駁回。
（二）訴訟費用由原告負擔。
二、陳述：
（一）按公司法第一百六十五條第二項規定：「股東名簿之變更，於股東常會開會前
       一個月內，股東臨時會開會前十五日內，或公司決定分派股息及紅利或其他
       利益之基準日前五日內不得為之」，此即學說所稱「過戶閉鎖期間」，此與
       公司法第一百七十二條第一百七十二條第一、二項召集股東會之「通知期間
       」意義有別，並非股東常會召集程序之一部分，原告據以援引為撤銷股東常
       會理由，已屬無據。
（二）又所謂「開戶一個月前」，衡諸公司法第一百六十五條規定「過戶閉鎖期間」
      之立法意旨為公司應於上述期間內停止辦理過戶藉以確定行使表決權或盈餘分
      配請求權之股東權數，以利公司事務處理，足認股東會開會當日之過戶，應非
      在允許之列。經濟部八十年三月四日商二○三一一九號函釋：「按公司法第一
      百六十五條第二項規定期日之計算，觀之條文主要在於一個月內、十五日內、
      五日內應包括開會本日在內。至所稱一個月，其計算應自開會日起算，回溯至
      前一個月與起算日相當日之後一日。」亦明揭斯旨。
（三）如上所述，本件被告於八十九年六月十七日召開股東常會，其股東名簿停止過
      戶期間，即應自八十九年六月十七日開會日起算，回溯至前一個月與起算日相
      當日之後一日即五月十八日。因此，被告八十九年度股東常會開會通知第二項
      載明：「依公司法第一百六十五條規定，自八十九年五月十八日起至八十九年
      六月十七日止停止股票過戶」，與公司法第一百六十五條並無違背，原告之訴
      無理由，應予駁回。
三、證物：經濟部八十年三月四日商二○三一一九號函釋。
    理    由
一、本件原告起訴主張：被告八十九年六月十七日股東會通知單第二條載有：「依公
    司法第一六五條規定，自八十九年五月十八日起至八十九年六月十七日止停止股
    票過戶。」，因該條違反民法規定，據以起訴請求撤銷被告八十九年六月十七日
    股東會決議云云。
二、按股東名簿之變更，於股東常會開會前一個月內，股東臨時會開會前十五日內，
    或公司決定分派股息及紅利或其它利益之基準日前五日內不得為之，公司法第一
    百六十五條第二項定有明文。原告所指股東會通知單第二條所載，即係前開法條
    「過戶閉鎖期間之規定」，與公司法第一百七十二條第一、二項之通知期間有別
    ，亦與股東會之任何召集或其決議方法無關。按股東會之召集或其決議方法，違
    反法令或章程時，依公司法第一百八十九條，股東固得自決議之日起一個月內，
    訴請法院撤銷其決議，惟依原告所述事實，其並未就系爭八十九年六月十七日股
    東會之召集程序或其決議方法有何違反法令或章程之處舉證以實其說，其主張自
    屬無據，應予駁回。
三、據上論結，原告之訴為無理由，依民事訴訟法第七十八條，判決如主文。
中      華      民      國    八十九    年     十一     月     三十     日
                                    臺灣士林地方法院民事第一庭
~B法      官  王怡雯
右為正本係照原本作成。
如對本判決上訴須於判決送達後廿日內向本院提出上訴狀。
中      華      民      國    八十九    年     十二     月      六      日
~B法院書記官  丁梅芬


司法院資訊處製作；財團法人民間司法改革基金會備份。
